【裁判字號】    97,訴,700
【裁判日期】    970630
【裁判案由】    違反毒品危害防制條例
【裁判全文】
臺灣屏東地方法院刑事判決               97年度訴字第700號
公  訴  人  臺灣屏東地方法院檢察署檢察官
被      告  甲○○
                    （現因另案於屏東監獄竹田分監執行中）
上列被告因違反毒品危害防制條例案件，經檢察官提起公訴（97
年度毒偵字第793 號），嗣被告於本院準備程序進行中先就被訴
事實為有罪之陳述，本院告知被告簡式審判程序之旨，並聽取當
事人之意見後，裁定改由受命法官獨任依簡式審判程序審理，本
院判決如下：
    主  文
甲○○施用第一級毒品，累犯，處有期徒刑壹年肆月。
    事  實
一、甲○○曾因施用毒品案件，於民國90年9 月6 日經臺灣臺東
    地方法院以90年度毒聲字第393 號裁定令入勒戒處所觀察、
    勒戒，並因有繼續施用毒品傾向，再經該院以90年度毒聲字
    第426 號裁定令入戒治處所強制戒治，嗣於91年7 月19日經
    裁定停止戒治付保護管束，於91年10月4 日保護管束期滿，
    視為執行完畢，並經臺灣臺東地方法院檢察署檢察官以91年
    度戒毒偵字第42號為不起訴處分。又於執行完畢後5 年內，
    再因違反毒品危害防制條例之罪，經臺灣高等法院高雄分院
    以93年度上訴字第833 號撤銷原判改判處有期徒刑10月確定
    ，又其再犯毒品危害防制條例之罪，經本院以93年度簡字第
    1417號判處有期徒刑3 月確定，二者並經本院以94年度聲字
    第437 號裁定定其應執行之刑為有期徒刑1 年，甫於94年12
    月8 日縮短刑期假釋出監，並於94年12月18日縮刑期滿未經
    撤銷假釋，視為執行完畢。詎仍未戒除吸食毒品之惡習，復
    基於施用第一級毒品海洛因之犯意，於97年2 月28日某時許
    ，在屏東縣鹽埔鄉○○村○○路8 號住處內，以注射針筒摻
    水注射之方式，施用第一級毒品海洛因1 次。嗣為警於97年
    3 月1 日上午7 時30分許，甲○○因另案未到臺灣屏東地方
    法院檢察署執行，為警持拘票拘提到案，經其同意採集尿液
    送檢驗後，結果呈鴉片類代謝物陽性反應，始悉上情。
二、案經屏東縣警察局里港分局報請臺灣屏東地方法院檢察署檢
    察官偵查起訴。
    理  由
壹、程序部份
一、按除被告所犯為死刑、無期徒刑、最輕本刑為3 年以上有期
    徒刑之罪或高等法院管轄第一審案件者外，於法院行準備程
    序進行中，被告先就被訴事實為有罪之陳述時，審判長得告
    知被告簡式審判程序之旨，並聽取當事人、代理人、辯護人
    及輔佐人之意見後，裁定進行簡式審判程序；且受命法官行
    準備程序，與法院或審判長有同一之權限；又簡式審判程序
    之證據調查，不受刑事訴訟法第159 條第1 項、第161 條之
    2 、第161 條之3 、第163 條之1 及第164 條至第170 條規
    定之限制，刑事訴訟法第273 條之1 第1 項、第279 條第2
    項前段、第273 條之2 分別定有明文。被告所為係犯死刑、
    無期徒刑、最輕本刑為3 年以上有期徒刑以外之罪，其於準
    備程序中就被訴事實為有罪之陳述，經受命法官告知簡式審
    判程序之旨，並聽取公訴人、被告之意見後，本院合議庭認
    為適宜由受命法官獨任進行簡式審判程序，依刑事訴訟法第
    273 條之1 第1 項規定，裁定由受命法官獨任進行審判程序
    ，合先敘明。
貳、實體部分
一、訊據被告甲○○對於上揭犯罪事實均坦承不諱，復查：
（一）經警於查獲被告當日所採之尿液送驗結果，係呈嗎啡陽性
      反應，此有應受尿液採驗人尿液檢體採集送驗紀錄表、正
      修科技大學超微量研究科技中心97年3 月27日編號R00-00
      00-000號檢驗報告各1 份在卷可稽。
（二）按修正毒品危害防制條例就施用毒品者，祇於「初犯」及
      「5 年後再犯」二種情形，有其追訴條件之限制，即須於
      初犯經觀察、勒戒或強制戒治釋放後，5 年內均無施用毒
      品之行為，始能認其前所實施之觀察、勒戒或強制戒治已
      足遮斷毒癮，而得於5 年後再犯時，再予適用初犯之規定
      ，重行觀察、勒戒等程序。倘5 年內已經再犯，被依法追
      訴處罰，縱其第3 次（或第3 次以上）施用毒品之時間在
      初犯釋放5 年以後，即與「5 年後再犯」之情形有別，且
      因已於「5 年內再犯」，顯見其再犯率甚高，原實施觀察
      、勒戒或強制戒治，已無法收其實效，而無5 年戒斷期之
      存在，自無再經觀察、勒戒及強制戒治之必要，應由檢察
      官逕行起訴（最高法院95年度台非字第59號、第65號判決
      意旨、95年度第7 次刑庭會議決議意旨參照）。查被告曾
      因施用毒品案件，於90年9 月6 日經臺灣臺東地方法院以
      90年度毒聲字第393 號裁定令入勒戒處所觀察、勒戒，並
      因有繼續施用毒品傾向，再經該院以90年度毒聲字第426
      號裁定令入戒治處所強制戒治，嗣於91年7 月19日經裁定
      停止戒治付保護管束，於91年10月4 日保護管束期滿，視
      為執行完畢，並經臺灣臺東地方法院檢察署檢察官以91年
      度戒毒偵字第42號為不起訴處分後之5 年內之93年間，再
      因違反毒品危害防制條例之罪，經臺灣高等法院高雄分院
      以93年度上訴字第833 號撤銷原判改判處有期徒刑10月確
      定之事實，有臺灣高等法院被告前案紀錄表、臺灣高等法
      院在監在押全國紀錄表及臺灣高等法院高雄分院93年度上
      訴字第833 號刑事判決各1 份在卷足參，則被告於前案經
      強制戒治執行完畢後，於5 年內已經再犯，並經依法追訴
      處罰，雖本案施用毒品之時間在初犯釋放5 年後，惟被告
      既已先於「5 年內再犯」，顯見其再犯率甚高，原實施觀
      察、勒戒、強制戒治均已無法收其實效，而無5 年戒斷期
      之存在，參諸前揭判決意旨，自無再經觀察、勒戒及強制
      戒治之必要，而應由檢察官逕行起訴，並由本院依法論科
      。
（三）綜上所述，被告本件施用毒品，事證應屬明確，其犯行應
      堪認定。
二、查海洛因屬毒品危害防制條例第2 條第2 項第1 款所規定之
    第一級毒品，核被告所為，係犯毒品危害防制條例第10條第
    1 項施用第一級毒品罪。被告持有毒品，復進而施用，其持
    有毒品之低度行為，為施用毒品之高度行為所吸收，不另論
    罪。起訴書雖認被告係於97年3 月1 日9 時10分許，往前回
    溯72小時內之某時，在不詳地點，施用第一級毒品海洛因1
    次，惟被告於本院準備程序中業已自承係於驗尿的前2 日施
    用海洛因，是在民生路8 號家中以注射方式施用（見本院卷
    第18頁背面），故起訴書此部認定容有誤會。被告前因違反
    毒品危害防制條例之罪，經臺灣高等法院高雄分院以93年度
    上訴字第833 號撤銷原判改判處有期徒刑10月確定，又其再
    犯毒品危害防制條例之罪，經本院以93年度簡字第1417號判
    處有期徒刑3 月確定，二者並經本院以94年度聲字第437 號
    裁定定其應執行之刑為有期徒刑1 年，甫於94年12月8 日縮
    短刑期假釋出監，並於94年12月18日縮刑期滿未經撤銷假釋
    ，視為執行完畢一情，有臺灣高等法院被告全國前案紀錄表
    1 份在卷可憑，於5 年內故意再犯有期徒刑以上之本件，應
    依刑法第47條第1 項規定，論以累犯，並依法加重其刑。爰
    審酌被告雖於犯後即能坦承犯行，而其施用毒品行為於本質
    上係屬自我戕害行為，反社會性之程度應屬較低；惟施用毒
    品，不僅足以戕害其個人身心，且極易滋生其他犯罪，惡化
    治安甚重，嚴重損及公益，且被告前屢經觀察勒戒、強制戒
    治等處遇助其戒除毒品，並屢經法院判刑（最近一次乃經本
    院以96年度訴字第764 號判處有期徒刑1 年4 月，減為有期
    徒刑8 月，此件不構成累犯），竟再為本件施用毒品犯行，
    顯見其不思悔改，自制力亦顯不佳等一切情狀，酌情量處如
    主文所示之刑，以資懲儆。
據上論斷，應依刑事訴訟法第273 條之1 第1 項、第299 條第1
項前段，毒品危害防制條例第10條第1 項，刑法第11條前段、第
47條第1 項，判決如主文。
本件經檢察官顏珮珊到庭執行職務。
中    華    民    國    97    年    6     月    30    日
                  刑事第一庭    法  官  羅培毓
以上正本證明與原本無異。
如不服本判決應於收受本判決送達後十日內向本院提出上訴書狀
，其未敘述上訴理由者，並得於提起上訴後十日內向本院補提理
由書狀（均須按他造當事人之人數附繕本）「切勿逕送上級法院
」
中    華    民    國    97    年    6     月    30    日
                               書記官  呂坤宗
附錄本判決論罪科刑法條：
毒品危害防制條例第10條第1項
施用第一級毒品者，處六月以上五年以下有期徒刑。


司法院資訊處製作；財團法人民間司法改革基金會備份。
